臺灣高雄地方法院民事裁定　　　　　　 100年度事聲字第75號
聲　請　人　安泰商業銀行股份有限公司
法定代理人　齊百邁
聲　請　人　萬泰商業銀行股份有限公司
法定代理人　盧正昕
相　對　人　黃建勝
上列相對人消費者債務清理事件，異議人不服本院民國100 年1
月28日99年度司執消債更字第93號司法事務官所為更生方案認可
之裁定處分而聲明異議，本院裁定如下：
    主  文
原裁定廢棄。
    理  由
一、本件異議要旨略以：
  (一)安泰商業銀行股份有限公司（下稱安泰銀行）：相對人主張
    從事夜市擺攤，販賣皮包飾品已有相當時日，收入係依其營
    業淨利為據，故相對人應對其平均收入有所掌控與依據，並
    據以向本院提出更生方案，相對人於99年5 月28 日 提出更
    生方案，收入備註欄記載「以現收入新臺幣（下同）2 萬1,
    900 元為依據」，並據此提出以每月為1 期、分96期、每期
    清償金額7,500 元之更生方案（下稱系爭更生方案）。然原
    裁定認可卻以相對人之後主張收入僅1 萬7,465 元之單方切
    結為依據，致使債權人受償權利受損。相對人既經相當考量
    而提出收入以2 萬1,900 元為據，即不應任由相對人在未檢
    具明確理由、事證之情形下，更改其收入主張，原裁定逕予
    認可系爭更生方案，而有不公允之情事，爰依法聲明異議，
    請求廢棄原裁定等語。
  (二)萬泰商業銀行股份有限公司（下稱萬泰銀行）：相對人目前
    與其母同居，而無需負擔住屋支出，故依內政部主計處頒布
    99年度高雄市每人每月最低生活標準金額為1 萬1,309 元，
    扣除住屋支出之比例，應認定相對人其合理之生活支出應為
    8,449 元，倘依相對人月薪1 萬7,465 元，扣除每月合理必
    要支出後，每月應尚餘9,016 元可供清償。又相對人既無力
    償還債務，除應力行節約生活，更應努力開源，增加收入以
    償還債務，而非僅以目前之收入為滿足，並據此減免122 萬
    元之債務，實不合理。本案未見相對人有絲毫增加收入如兼
    職、利用假日打工等增加清償成數之積極作為，且相對人現
    年31歲，距法定強制退休年齡尚有34年之勞動年數，竟獲准
    未達4 成之更生方案，原裁定對債權人債權影響甚鉅，而有
    不公允之處，爰依法聲明異議，請求廢棄原裁定等語。
二、按消費者債務清理條例之制定，乃為使負債務之消費者得依
    本條例所定程序清理其債務，以調整其與債權人及其他利害
    關係人之權利義務關係，保障債權人之公平受償，謀求消費
    者經濟生活之更生，進而健全社會經濟之發展，另債權人會
    議可決之更生方案對不同意或未出席之債權人不公允者，法
    院應不認可更生方案，消費者債務清理條例第1 條、第63條
    第1 項第1 款分別定有明文。次按，消費者債務清理條例之
    制定，既係為使負債務之消費者得依本條例所定程序清理其
    債務，保障債權人之公平受償，以謀求消費者經濟生活之更
    生，故除有消費者債務清理條例第63條第1 項或第64條第2
    項所列所定之情形外，法院於認可更生方案時，尚非不得斟
    酌債務人之資力狀況，依照債務人所提更生方案之還款成數
    ，債務人所提之更生方案是否有浪費之情事，及債務人實際
    生活上若有特殊困難時，應否加以考慮等情狀，而裁量認可
    更生方案，合先敘明。
三、經查，本件聲請人安泰銀行、萬泰銀行均以系爭更生方案之
    還款成數過低，原裁定復未詳查相對人之收入，即予認可該
    更生方案，顯非公允等語而為異議。而查，相對人於聲請更
    生時所主張之收入為1 萬5,000 元，有民事補正狀1 紙可稽
    （見消債更卷第47頁）。惟於相對人聲請更生程序時，原更
    生程序命相對人及與相對人共同擺攤之郭姿伶到庭並詢問其
    收支狀況，郭姿伶陳稱利潤一人一半分配，每日記帳，並提
    出記帳本附卷（見消債更卷第89頁、第90頁、第102 頁至第
    157 頁），其上記載每日支出（含租金、電費、加油、進貨
    及各項雜支）、營業淨利，自98年8 月起至99年2 月止，營
    業淨利為58萬6,072 元，扣除郭姿伶出資額約10萬元、相對
    人出資額約4 萬元，合計營業淨利為44萬6,072 元（58萬6,
    072 元－10萬元－4 萬元＝446,072 元）。平均每人每月收
    入應有3 萬1,862 元（44萬6,072 元÷7 月÷2 人＝3 萬1,
    862 元，元以下四捨五入）。又其雖於本院准予更生後陳報
    其於99年7 、8 月平均收入為1 萬7,465 元，然僅提出其自
    製之營業收入切結書為證，並未提出當月記帳本，觀諸本院
    核算前開記帳本99年1 月至2 月所得營業淨利所得數額分別
    為10 萬3,360元及9 萬5,492 元，合計19萬8,852 元，與相
    對人提出營業收入切結書所載99年1 月至2 月之營業淨利分
    別為2 萬8,777 元、5 萬7,385 元，合計8 萬6,162 元，足
    見相對人所自製之營業收入切結書之記載並非確實；又其於
    本院准其更生後之99年9 月24日雖提出前開營業收入切結書
    載明平均每月收入為1 萬7,465 元，而其於99年12月27日重
    新提出之更生方案所載仍以每月收入2 萬1,900 元為依據，
    相對人並未就收入減少說明其緣由或提出具證事證以實其說
    ，則此事後所製之營業收入切結書亦難認確與事實相符，故
    相對人之收入是否確已減少至1 萬7,465 元即非無疑。此攸
    關債權人之權利，是相對人之實際收入自有再為查明之必要
    。再原裁定雖以相對人每月扣除必要生活費6,156 元後，剩
    餘全數已全數還與各債權人固非無理，惟相對人於系爭更生
    方案中所載每月收入為1 萬4,418 元，經准予相對人開始更
    生之裁定認相對人不須扶養其母親，相對人僅有個人生活費
    之支出，應依內政部公布之99年度高雄市最低生活費用1 萬
    1,309 元計算，逾此部分，難認係必要費用，是縱僅以系爭
    更生方案所載2 萬1,900 元為收入之計算基礎，扣除個人必
    要生活費用1 萬1,309 元後，尚餘1 萬591 元可供清償債務
    ，於清償8 年即96期，合計可清償101 萬6,736 元之債務，
    占所積欠全部債務之52.21 ％，原裁定認可相對人所提清償
    8 年後，僅清償合計72萬元之債務，占所積欠全部債務之36
    .97 ％，而相對人為69年出生，有相對人之戶籍謄本在卷可
    參（見消債更卷第12頁），現年僅31歲，距勞動基準法所定
    強制退休之年齡即65歲尚有34年，且其並有正常工作，亦有
    相當之工作能力，苟於8 年後即免除其所積欠7 成餘之債務
    ，而使原債權人承受此部分之損害，客觀上亦難以兼顧相對
    人及其所有債權人權益之均衡，而可認屬公允，是原裁定就
    此部分均未予斟酌，亦有未洽。
四、綜上所述，本件原裁定未具體查明相對人之收入，並在其有
    相當之工作能力且正值青壯之情形下，遽依相對人所提出僅
    清償全部債務之36.97 ％之更生方案而為認可，尚難認確已
    斟酌相對人及其債權人權益之平衡，是原裁定逕予認可相對
    人所提之更生方案自有未洽而難認公允，且聲請人又均不同
    意該更生方案而提起異議，是原裁定即屬無可維持，爰廢棄
    原裁定，並由本院民事執行處依法另為審究處理。
五、依消費者債務清理條例第15條，民事訴訟法第240 條之4 第
    3 項，裁定如主文。
中    華    民    國   100    年    3     月    22    日
                  民事第五庭  法  官  張維君
上為正本係照原本作成。
如不服本裁定，應於裁定送達後10日內，以書狀向本院提出抗告
，並繳納抗告費新臺幣1,000元。
中    華    民    國   100    年    3     月    22    日
                              書記官  呂怜勳